【裁判字號】    89,訴,994
【裁判日期】    891009
【裁判案由】    偽造文書等
【裁判全文】
臺灣臺南地方法院刑事判決                          八十九年度訴字第九九四號
    公  訴  人  臺灣台南地方法院檢察署檢察官
    被      告  丙○○
    選任辯護人  鄭和傑
                蘇新竹
                謝依良
右列被告因偽造文書案件，經檢察官提起公訴（八十九年度偵字第一七０四號），本
院判決如左：
    主  文
丙○○行使偽造私文書，足以生損害於他人，處有期徒刑參月，偽造之「乙○○」印
章乙顆、如附表編號一所示之「乙○○」之印文、署押均沒收；又行使偽造私文書，
足以生損害於他人，處有期徒刑肆月，偽造如附表編號二、三所示之「乙○○」之印
文均沒收。應執行有期徒刑陸月，偽造之「乙○○」印章乙顆、如附表所示之「乙○○」之印文、署押均沒收。
    事  實
一、丙○○利用持有離乙○○所持有之乙○○國民身分證一張（按此侵占離本人持有
    物部分犯行，追訴權時效已消滅，公訴人亦未起訴）之機會，於民國八十七年七
    月二十二日下午三時許，在台南市○○路「偉人飯店」旁，將前揭乙○○國民身
    分證交由不知情之曾明郎，先利用曾明郎輾轉委請不知情之刻印業者偽刻「乙○○」印章一顆後，再利用曾明郎於同年月二十三日，在中華電信股份有限公司台
    灣南區電信分公司台南營運處（下稱中華電信台南營運處），蓋用上開乙○○印
    章，偽簽其署押，偽造乙○○名義之申請在台南市○○街十五號處裝設（○六）
    0000000號電話之市內電話業務申請書乙份，持向該處申請，使該處誤予
    准許，足以生損害於乙○○及該處電話申裝業務管理之正確性。
二、林河淇另行起意，於八十八年七月五日十九時許，在台南市○○路二三二巷七弄
    八號二樓，將前開乙○○之國民身分證及印章交由不知情之施明憲，利用施明憲
    於同年七月六日，在上開營運處，同時蓋用上開「乙○○」印章，偽造乙○○名
    義之申請在台南市○○○街六五巷十八號三樓之二裝設（○六）0000000
    號及（○六）0000000號二線電話之市內電話業務申請書二份，持向該處
    申請，使該處誤予准許，亦足以生損害於乙○○及該處電話申裝業務管理之正確
    性。
三、案經被害人乙○○訴訴由台南縣警察局永康分局報請台灣台南地方法院檢察署檢
    察官偵查起訴。
    理  由
一、訊據被告丙○○坦承於右開時地委託曾明郎、施明憲以乙○○名義申請電話之事
    實，雖矢口否認伊有偽造及行使私文書之犯行，辯稱：伊係受僱於丁○○，受丁○○之託，向員工甲○○拿身分證申請電話，伊誤以為甲○○交伊身份證，係其
    本人之身分證，伊不知該身分證係乙○○之身分證等語。惟查右開事實，業據被
    害人乙○○指訴綦詳，核與證人曾明郎及施明憲證述情節相符，並有市內電話業
    務申請書三紙附卷足稽。參以被告於警訊時矢口否認有持有乙○○之身分證委託
    曾明郎及施明憲代為申請電話之事實，嗣於偵查中則供稱：身分證係ＫＴＶ之員
    工交予伊，是ＫＴＶ之老闆娘丁○○，以員工之身分證，請伊幫忙申請行動電話
    云云，足見其警訊時及偵審中所辯，均彼此前後矛盾不一，顯係臨訟杜撰之詞，
    已難以置信等情參互觀之，本件實罪證明確，被告犯行堪以認定。其所辯無非事
    後畏罪卸責之詞，不足採信。被告於審理中雖舉證人甲○○、丁○○附合被告辯
    詞，惟經本院隔離訊問結果，證人丁○○證稱：伊曾叫被告申請電話，一次是在
    八十四年，一次是在八十七年間，被告是伊經營之ＫＴＶ店長，八十七年這一次
    是於八十七年五、六月間，在台南市○○街十五號日月星辰遊藝場內的櫃台旁邊
    交代被告去申請電話二支，當時甲○○在場云云，伊經營之ＫＴＶ設於台南市○○路○段四十七號；被告林河淇則供稱：丁○○在ＫＴＶ的辦公室向我說的，他
    叫我拿員工的身分證去辦，他叫我找打掃的員工甲○○拿，當時只有我和丁○○
    在場云云。足見渠二人就證人丁○○係於何時、地委託被告申請電話，及當時甲○○有無在場各節，彼此供詞出入不一，且證人丁○○所供伊委請被告申請電話
    之時間、線數，亦顯與被告供承及上開證據顯示者不符；又證人甲○○結稱：被
    告在ＫＴＶ的櫃台向我拿身分證，說老闆要用我的身分證申請電話，我那天沒有
    帶身分證，就在櫃台隨便拿一張撿到放在櫃台抽屜內的身分證給他用云云；被告
    則供稱：伊向甲○○稱老闆要用員工之身分證申請電話，甲○○就在ＫＴＶ之客
    廳拿李秀琴身證給伊，伊以為該身分證係甲○○的云云，足見彼二人就交付身分
    證之地點、緣由，亦彼此出入不一。故證人丁○○、甲○○之證詞，要均係事後
    迴護被告之詞，不足採信。
二、查被告利用不知情之曾明郎、施明憲，偽造乙○○名義市內電話業務申請書，持
    向中華電信台南營運處申請，使該處誤予准許，自足以生損害於乙○○及該處電
    話申裝業務管理之正確性。核被告所為，均係犯刑法第二百十六條、第二百十條
    之行使偽造私文書罪。其利用不知情之曾明郎、施明憲、不詳姓名刻印業者遂行
    犯罪部分，均係間接正犯。渠偽造印章、印文、署押為偽造私文書之部分行為，
    偽造私文書後持以行使，偽造之低度行為應為行使之高度行為所吸收，均不另論
    罪。渠第二次同時行使乙○○名義之二份市內電話業務申請書，其被害法益祇有
    一個，係單純一罪（最高法院七十三年台上字第三六二九號判例意旨參照）。其
    所犯上述二罪，犯意各別，應予分論併罰。公訴人認被告所犯上述二罪時間緊接
    ，犯罪構成要件相同，係連續犯云云。惟被告第一次犯罪之時間係八十七年七月
    二十三日，與第二次犯罪時間八十八年七月六日，二者相隔已近一年之久，顯非
    於緊接之時間內所犯，足見其第二次犯行顯係另行起意所為，難認係基於概括犯
    意所為，二者顯非連續犯，公訴人所認，尚有誤會，併此敘明。爰審酌被告之素
    行、犯罪之動機、手段、目的、所生危害及犯罪後態度等一切情狀，分別量處如
    主文所示之刑，並定其應執行刑，以示懲儆。偽造之「乙○○」印章乙顆、如附
    表所示之「乙○○」之印文、署押均應依法宣告沒收。
三、公訴意旨另以：被告丙○○未繳交上開電話八十八年七月至十二月之電話費共計
    新台幣六千七百六十三元，因認被告此部份涉有刑法第三百三十九條第二項之詐
    欺得利罪嫌云云。惟訊據被告林河淇固坦承積欠上開電話費之事實，惟矢口否認
    有詐欺得利犯行，辯稱：伊公司原本均有繳納電話費，因經營不善，才積欠上開
    電話費未繳，伊並無拒繳電話費之意等語。經查被告所申請之0000000電
    話，於八十七年七月二十九日裝機後，迄至八十八年五月均有繳電話費，自八十
    八年七月份起至同年九月十六日拆機止始有積欠電話費；其所申請裝設之000
    0000號電話，於八十八年七月十二日裝機後，迄至八十八十一月六日拆機止
    ，每月均有繳費，僅尚積欠十一月份應繳電話費中之一二九元；其所申請裝設之
    0000000號電話，於八十八年七月十二日裝機後，迄至八十八十一月六日
    拆機止，僅積欠十一月份之電話費四六六元，其餘月份均有繳納，有前開營運處
    之繳費明細表乙紙附卷足憑，足見被告原均確有按月繳納電話費之事實，僅最後
    少數幾月未繳或繳納不齊甚明，則被告所辯因經營不善，才積欠上開電話費未繳
    ，伊並無拒繳電話費之意乙節，顯尚符合事理，足以採信。是自難認被告有詐取
    免付電話費之不法利益之犯意，即不待言。此外復查無其他積極證據足證被告涉
    有公訴人所指之此部份犯行，因認被告此部份被訴犯罪不能證明，惟公訴人認此
    部份與前揭有罪部份，有牽連犯之裁判上一罪之關係，爰不另為無罪之諭知，並
    此敘明。
四、據上論斷，應依刑事訴訟法第二百九十九條第一項前段，刑法第二百十六條、第
    二百十條、第二百十九條、第五十一條第五款，判決如主文。
本案經檢察官李宗榮到庭執行職務。
中      華      民      國      八十九      年      十      月    九    日
                              臺灣臺南地方法院刑事第一庭
                                  法  官  柯  顯  卿
右正本證明與原本無異。
如不服本判決，應於判決送達後十日內向本院提出上訴狀( 應附繕本 )。
                                  書記官  盧  立  勇
中      華      民      國      八十九      年      十      月   十一   日
附表：
┌──┬──────────────┬──────────┬───────
│編號│ 文  件  名  稱  及  數  量 │其上偽造之印文、署押│備          考
├──┼──────────────┼──────────┼───────
│一  │ 中華電信市內電話業務申請書 │乙○○印文乙枚、    │申請電話號碼
│    │ 乙份                       │署押乙枚            │0000000
├──┼──────────────┼──────────┼───────
│二  │ 中華電信市內電話業務申請書 │乙○○印文乙枚      │申請電話號碼
│    │ 乙份                       │                    │0000000
├──┼──────────────┼──────────┼───────
│三  │ 中華電信市內電話業務申請書 │乙○○印文乙枚      │申請電話號碼
│    │ 乙份                       │                    │0000000
└──┴──────────────┴──────────┴───────
附錄本案論罪科刑法條全文：
刑法第二百十條：偽造、變造私文書，足以生損害於公眾或他人者，處五年以下有期
                徒刑。
刑法第二百十六條：行使第二百十條至第二百十五條之文書者，依偽造、變造文書或
                  登載不實事項或使登載不實事項之規定處斷。


司法院資訊處製作；財團法人民間司法改革基金會備份。
